【裁判字號】    93,交易,249
【裁判日期】    950630
【裁判案由】    過失傷害
【裁判全文】
臺灣桃園地方法院刑事判決             93年度交易字第249號
公  訴  人  台灣桃園地方法院檢察署檢察官
被      告  乙○○
上列被告因過失傷害案件，經檢察官聲請簡易判決處刑（92年度
偵字第18603 號），本院認有刑事訴訟法第451 條之1 第4 項但
書第4 款之情形，改依通常訴訟程序審理，判決如下：
    主    文
乙○○因過失傷害人，處有期徒刑肆月，如易科罰金，以參佰元
折算壹日。
    事    實
一、乙○○於民國（下同）92年8 月20日晚間21時許，駕駛車牌
    號碼CL-8255 號自用小客車，沿桃園縣八德市○○路，由八
    德往中壢方向行駛，於同日晚間21時40分許，行經前開路段
    之廣福路1062號前之車道時，適甲○○騎乘車牌號碼SEY-56
    8 號號輕型機車行駛於其右前方之車道上，因見丙○○駕駛
    之車牌號碼3P-9961 號自小客車則停放於同縣市○○路1062
    號前路邊，不知何故該自小客車之左前車門處於微開狀態，
    而乙○○竟疏未注意汽車在同一車道行駛時，除擬超越前車
    外，後車與前車之間應保持隨時可以煞停之距離，駕駛人應
    注意車前狀況及兩車併行之間隔，並隨時採取必要之安全措
    施，竟疏未注意，未保持隨時可以煞停之行車安全距離及兩
    車併行之間隔，緊跟在甲○○騎乘之機車後方行駛，且依當
    時情形天候晴、夜間有照明、路面乾燥無缺陷、無障礙物、
    視距良好，並無不能注意之情事，詎乙○○竟疏於注意，仍
    逕自往前行駛而未為任何閃避或採取其他必要之安全措施，
    致使甲○○見丙○○停放在路邊之上揭自小客車，正在關閉
    車門狀態（已關至微開狀態），騎乘機車欲超越時，因見後
    方乙○○駕駛之自小客車未保持隨時可以煞停之安全距離及
    兩車併行之間隔緊跟其後行駛，所以不敢貿然向左閃避，致
    甲○○右腳直接撞擊丙○○所有停放於路邊之車牌號碼3P-9
    961 號自小客車之左前側車門下方門角後，往左前方滑行倒
    地而受有右足開性骨折、右踝骨折、右側髖臼骨折、左恥骨
    骨折等傷害。乙○○於車禍發生後，在有偵查犯罪職務之公
    務員知悉其犯罪前，即主動向前來處理車禍之警員張博清自
    首肇事，並接受裁判。
二、案經甲○○訴由臺灣桃園地方法院檢察署檢察官偵查起訴。
    理    由
一、訊之被告乙○○坦承於上開時間、地點發生車禍事故，致被
    害人受有上述傷害之事實，惟矢口否認有何過失傷害犯行，
    辯稱：伊當時正常行駛於車道，但由於告訴人甲○○自己騎
    乘機車去撞擊丙○○停在路邊之自小客車，然後告訴人人車
    倒在車道上，伊駕駛之自小客車並未撞到告訴人甲○○云云
    。惟查：
  (一)關於告訴人甲○○如何於上開時間、地點發生車禍事故，以
    致受有事實欄所述之傷害等情，迭據告訴人於警詢、檢察官
    偵訊及本院審判時指訴綦詳，核與證人丙○○於警詢、檢察
    官偵訊及本院審判時證述之情節相符，並有道路交通事故調
    查報告表(一)、(二)、道路交通事故現場圖、告訴人甲○○提出
    行政院衛生署桃園醫院診斷證明書1 紙，及現場照片16張在
    卷可按。足徵告訴人指述騎乘機車行經前揭路段，騎乘機車
    發生車禍事故，受有上述傷害等情，堪以採信。
  (二)又本院於93年11月30日勘驗被告駕駛之上開自小客車及告訴
    人騎乘之機車後，送中央警察大學鑑定，經中央警察大學鑑
    定結果認：
    １本件主要爭點「告訴人甲○○騎乘之機車於失控前有無先
      遭被告駕駛之自小客車車追撞」之鑑定：
      甲○○機車於撞擊丙○○停於路邊自小客車之前，「乙○○車未先追撞甲○○機車，因為乙○○所駕自小客車車體
      上『找不到』有先追撞甲○○機車之跡證」。
      1.乙○○車右前車角附近處找不到有撞擊甲○○機車相對
        應之痕跡。
        依照92年度偵字第186032號偵查卷（下稱偵查卷）在
          第45頁第2 張現場照片中，被告乙○○自小客車右前
          車身之兩處紅色痕跡，並不是紅色車漆，而極可能是
          血跡，該兩處紅色痕跡並非甲○○機車於失控前被吳
          錦榮車追撞所致，而是甲○○機車撞擊丙○○車門後
          ，受傷之右腳觸及到乙○○右前車角所留。
        乙○○車右前保險桿轉角處之刮痕平滑而且不粗糙，
          並不是撞擊甲○○機車車牌所留下，同時亦無法確定
          是否為本次事故所肇致。乙○○車前方保險桿右側轉
          角處及右側尾端處之保險桿橡膠護墊雖各有擦痕，但
          由於保險桿頂端距離地面約50公分，若該處撞擊何玉
          琴機車，則必然以該處（右保險桿轉角處）撞擊到何
          玉琴機車車牌（因為甲○○機車車牌頂端之高度為48
          公分，而且車牌牌面向後突出）；若該處撞擊到何玉
          琴機車車牌，則車牌邊緣之銳角鋼質必然使得乙○○
          車右保險桿轉角處，留下不平滑而且粗糙之刮擦痕；
          然而乙○○車右保險桿轉角處之刮痕是平滑而不粗糙
          的痕跡（參見本院93交易字第249 號刑事卷宗，下稱
          本院卷，本院勘驗筆錄及勘驗照片第3 、4 、7 、8
          、9 、10、11、12、13張）；因此，乙○○車右保險
          桿轉角處之刮痕無法確定是本次事故所肇致的。綜上
          ，乙○○車右前保險桿轉角處之刮痕並不是撞擊何玉
          琴機車車牌所留下，同時也無法確定是否為本次事故
          所肇致。
        乙○○車右前葉子板接近方向燈處之刮痕並不是本次
          事故所肇致：右前葉子板接近方向燈處有刮痕約1 公
          分，其距離地面約73公分（參見本院卷勘驗筆錄及勘
          驗照片第3 、4 、12張）; 又機車車最高處（尾翼）
          外殼兩側突出處距離地面僅約67公分（參見偵查卷第
          48頁、本院卷本院勘驗筆錄第三項）；兩處之高度不
          但不吻合，而且即使兩處有可能互相接觸時，則吳錦
          榮車之保險桿必然會撞擊到何機車之車牌（經鑑定人
          找同型之汽機車加以測量比對），乙○○車之保險桿
          必然會留下明顯之撞擊痕；然而乙○○車之保險桿上
          並未發現有撞擊痕，因此，乙○○車右前葉子板接近
          方向燈處之刮痕，並不是本次事故所肇致。
        綜上，乙○○車右前車角附近處找不到有撞擊甲○○
          機車相對應之痕跡。
      2.乙○○車右前輪上葉子板6 公分之刮痕，確定不是本次
        事故所形成。
        經鑑定人找同型之汽機車加以測量比對：
          (1)「右前輪上葉子板痕（痕高68公分處）」與「葉子
            板接近方向燈處之刮痕」的前後距離約為43公分，
            左右距離（正面觀察）約為13公分。
          (2)乙○○車右保險桿上面之內縮距離從0 公分（與右
            前輪旁葉子板連接處）到9 公分（右方向燈正下方
            處）。
          (3)乙○○車保險桿上之塑膠護墊的高度（或寬度）約
            為5公 分。
        由於乙○○車「右前輪上葉子板痕」與「右保險桿轉
          角處」之前後距離約為43～52公分，假若乙○○車以
          「右前輪上葉子板」擦撞到機車最後端左側最突出之
          部位，則：
          (1)乙○○車右車角之保險桿下方必然會撞擊到何機車
            之引擎蓋；但事實上，乙○○車右車角之保險桿下
            方找不到撞擊痕跡，而且甲○○機車之引擎蓋處也
            找不到撞擊痕跡。
          (2)乙○○車右車角之保險桿（上緣為50公分高）必然
            會撞擊到何機車左後車體；但事實上，乙○○車右
            車角之保險桿找不到撞擊痕跡，而且甲○○機車之
            左後車體（50公分高附近處）也找不到撞擊痕跡。
        綜上，足以證明「乙○○車右前輪上葉子板6 公分之
          刮痕，不是本次事故所形成」。
      3.乙○○車前方之其他痕跡也不是先追撞甲○○機車時所
        留下之痕跡。
        乙○○車從右前葉子板前方到油箱蓋處之輕微細長刮
          痕（距離地面約70公分），不但不明顯，也不可能撞
          擊到何機車車牌（車牌頂端距離地面約48公分），造
          成何機車車牌掉落。
        乙○○車右前輪內縮於右前輪上方葉子板之內，不可
          能從後方以右前車輪撞擊到何機車車牌，也不可能因
          而造成何機車車牌掉落。
      4.綜上分析，甲○○機車車牌掉落、方向燈殼掉落之原因
        ，以現有之證據而言，無法證明係乙○○所駕自小客車
        先追撞甲○○機車所致。
      5.由卷附乙○○自小客車右前車身之照片（以偵查卷第45
        頁第2 張照片）來看，該照片經以放大鏡檢視，右前車
        角附近並未發現有任何刮擦痕；然而該張照片是中距離
        攝影，並非近距離攝影，無法完全顯現確實沒有任何刮
        擦痕，因此，無法確認被告乙○○駕駛之自小客車有先
        追撞甲○○機車之事實。
    ２「甲○○機車車牌、方向燈殼如何脫落」之鑑定：
      甲○○機車車牌脫落是甲○○機車擦撞停於路邊之丙○○
      車後，機車向左摔倒時車牌撞擊路面所致，而不是被乙○○車追撞所致；而方向燈殼脫落則是甲○○機車擦撞停於
      路邊之陳車，機車向左摔倒後震動或牽引所致。
      1.經仔細檢視甲○○機車之車牌，發現車牌損毀特徵、形
        成原因分別說明如下：
        機車車牌從機車車體脫落，但車牌仍以螺絲旋緊附掛
          於車牌架上：可知機車車牌有受到「重力」撞擊，導
          致被撞脫落。
        車牌牌面左下角之「邊緣」有一撞擊痕：可知該處曾
          受「重力」撞擊。
        車牌牌面左邊向前折損：左邊牌面有受到向前之「重
          力」。
        車牌牌面右邊向前折損：右邊牌面有受到向前之「重
          力」。
        車牌牌面右下角向內面折損壓扁：乙○○車以右前車
          輪壓到該處，並導致乙○○車右前車輪破損之證據。
        車牌正面突出之字體上有極多處之刮擦痕，而且：
          (1)字體上之銅質滑向「S」字型之方向，亦即向左滑
            行。
          (2)經用手指由左向右觸摸時感覺到「有刺感」，而由
            右向左觸摸時則感覺到「順滑感」。
          (3)由上述證據，足以證明機車車牌脫落後有翻面於路
            面上滑行，而且由右（下）向左（上）滑行。
        車牌牌面左邊較右邊更靠近車牌架：左邊牌面較右邊
          牌面受到更強之向前「重力」。
        車牌架內面塑銅有兩處斷裂痕，其中：
          (1)固定車牌架的兩個螺絲孔上之塑銅板斷掉，右孔斷
            得比較深。
          (2)右孔下方之塑銅板也裂開斷掉，左孔下方之塑銅板
            只有折損痕。
          (3)上述痕跡，至少可以說明車牌架之實體確實受到重
            力之撞擊，因而導致車牌架內面兩個螺絲孔上之塑
            銅板斷裂，車牌因而掉落。同時，也可以說明車牌
            架內面右邊螺絲孔似乎受到比較重之損壞。
      2.甲○○機車車牌架脫落是甲○○機車擦撞停於路邊之丙○○車後，機車向左摔倒時車牌撞擊路面所致，而不是
        被乙○○車追撞所致。
        機車車牌或車牌架有受到重力之撞擊：參見卷內現場
          相關照片及證詞，得知機車車牌確實有從車體脫落之
          情形，顯然機車車牌或車牌架有受到重力之撞擊，才
          可能造成車牌架脫落之情形。
        甲○○機車車牌架脫落並不是被乙○○車追撞所致：
          甲○○機車車牌架（從地面到機車車牌頂端約48公分
          ）脫落若是被乙○○車追撞所致，則乙○○車右前保
          險桿（保險桿頂端距離地面約50公分）相對之高度必
          然有明顯之刮擦痕；但事實上，乙○○車右前保險桿
          並未發現有任何撞擊痕或刮擦痕，因此，甲○○機車
          車牌架脫落並不是被乙○○車追撞所致。
        何機車車牌架脫落是機車向左摔倒時，車牌左邊邊緣
          撞擊路面所致。
          (1)車牌牌面左下魚之「邊緣」有一撞擊痕：可知該處
            曾受「重力」撞擊。而且該處撞擊痕極度的粗造不
            平，因此，本鑑定推定該處之痕跡是車牌邊緣撞擊
            路面時所致。
          (2)由於車牌牌面右下角向內面折損壓扁處，是被吳車
            以右前車輪壓到所致，因此，推定「車牌牌面左下
            角邊緣」之痕跡是車牌邊緣撞擊路面時所致。
          (3)由於機車向左摔倒時，均有可能造成車牌牌面左邊
            向前折損、車牌牌面左邊較右邊更靠近車牌架、車
            牌架內面右邊螺絲孔有可能受到比較嚴重之損壞、
            腳踏處下方之右飾板被牽扯而掉落、機車後座自左
            下往右上傾斜等情形，因此，本鑑定推定何機車確
            實向左摔倒，並以車牌左邊邊緣撞擊到路面。
          (4)雖然機車車牌左邊邊緣並不是機車車體左側最突出
            之部位，但與機車車體左側最突出部位之左右距離
            約僅為5 ～7 公分；因此，機車車體向左傾倒時仍
            有可能（機率較小）以車牌左邊邊緣撞擊到路面。
          (5)又雖然機車車體左側最突出之部位並沒有刮擦痕，
            但當機車倒地之車速不快，或不是以左側最突出之
            部位滑行時，機車左側最突出之部位是有可能不會
            產生刮擦痕。
          (6)綜上，足認甲○○機車車牌脫落是何機車擦撞停於
            路邊之丙○○車後，機車向左摔倒時車牌左邊邊緣
            撞擊路面所致。
      3.甲○○機車方向燈殼掉落是甲○○機車擦撞停於路邊之
        丙○○車，機車向左摔倒後震動或牽引所致。因為甲○○機車後煞車燈燈殼掉落但燈泡未破，可見甲○○機車
        後煞車燈毀損情形並不是被追撞所致，而是「機車向左
        摔倒時，車牌撞擊路面脫落時震動或牽引後煞車燈燈殼
        所致」。
    ３「停於路邊之丙○○車發生撞擊時開門狀態」之鑑定：
      1.丙○○車左前車門確實是處於開啟之狀態。
        丙○○車左前門下角處有血跡：丙○○車左前門下角
          處比上方處還內凹（縮）（參見偵查卷第44頁第上張
          照片或車輛之實體），丙○○車左前門若沒有打開，
          是不可能以該部位撞擊到機車騎士之右腳趾的。同時
          ，丙○○車左前門下角處之「內側」有血跡，足見陳
          沄宜車左前門與機車騎士撞擊時，左前門確實是處於
          開啟之狀態。
        卷內當事人之筆錄均承認丙○○車左前車門確實是處
          於開啟之狀態。
      2.丙○○車車門處於「正在關門」或「門開著」之狀態，
        而不是「正在開門」之狀態。因為:
        丙○○車若是「正在開門」時與機車發生擦撞，則左
          前車門內側或前後附近部位很有可能有其他之撞擊痕
          跡，但事實上，卻未發現其他之撞擊痕跡，因此，陳
          沄宜車左前車門不是「正在開門」之狀態。
        卷內相關當事人之筆錄均未否認丙○○車左前車門是
          「把門關起（已關至微開狀態）」之情形（參見偵查
          卷第8 頁）。但當時丙○○車是「正在關門」或門已
          開但未全關之「門開著（駕駛人在車內拿東西或做其
          他在很短時問內即可完成之事情時，門可能開著）」
          的狀態，則不得而知。
    ４「甲○○機車以那一部位撞擊到陳車車門」之鑑定：
      甲○○機車以騎士右腳第五趾撞擊到陳車左前車門之下角
      處。
      1.機車騎士甲○○主要傷勢幾乎集中在右腳小腿：機車騎
        士受傷部位有：
        右足開放性骨折、右踝骨折、右側髖臼骨折、左恥骨
          骨折 (詳見偵查卷第54頁）；
        骨盆骨折、右脛骨骨折、右腳壓挫傷及皮膚缺損及第
          五趾股開放性骨折（詳見偵查卷第77頁）。
      2.丙○○車左前門下角處有血跡。
      3.機車車體右側（含歧視右腳校腿前之塑鋼遮護板），經
        以2 倍放大鏡檢視後，均未發現有撞擊痕（參偵查卷第
        43～49頁現場照片）。雖然機車右側腳踏處下方之飾板
        脫落，但這是機車向左摔倒時，車牌撞擊路面脫落時牽
        扯所致，並不是機車擦撞陳車車門所致。
      4.綜上，足認本件車禍，應係機車騎士甲○○之右腳第五
        趾撞擊到丙○○車左前車門之下角處。
    ５綜上所述，依據中央警察大學鑑定書鑑定，足認告訴人騎
      乘機車撞擊停放路邊丙○○之自小客車前，被告乙○○並
      未駕駛上開自小客車追撞告訴人甲○○之機車；告訴人甲○○機車車牌架脫落產生之痕跡，係因告訴人機車擦撞停
      於路邊丙○○之自小客車後，告訴人機車向左摔倒時車牌
      撞擊路面所致，而不是被乙○○駕駛自小客車追撞所致，
      而告訴人機車方向燈殼脫落，則是告訴人機車擦撞停於路
      邊之丙○○之自小客車後，機車向左摔倒後震動或牽引所
      致。
  (三)則本案應審究者則為被告駕駛自小客車行經該路段，是否有
    遵守道路交通安全規則之規定，而盡其注意義務，以防止車
    禍發生之義務。
    １按汽車在同一車道行駛時，除擬超越前車外，後車與前車
      之間應保持隨時可以煞停之距離，駕駛人應注意車前狀況
      及兩車併行之間隔，並隨時採取必要之安全措施，道路交
      通安全規則第94條第1 項、第3 項定有明文。可知被告乙○○駕駛自小客車於甲○○機車之左後方行駛時，除了應
      保持前後車之安全距離之外，也應保持左右車之安全間隔
      。
    ２經查：
      1.被告乙○○小客車未與右前方甲○○機車保持行車安全
        距離。
        乙○○小客車於甲○○機車摔倒後，有撞擊到甲○○
          右腳（因為右保險桿轉角處有血跡）。
        而本地速限40公里/ 小時，一般所需之「緊急停車距
          離」約為13.6～16.3公尺（「緊急停車距離」＝「緊
          急反應距離」+ 「緊急煞車距離」＝（5.6 ～8.3 公
          尺）+8公尺=13.6 ～16.3公尺；而緊急反應時間約為
          0.5 ～0.75秒）。然而被告乙○○小客車卻終止於肇
          事地點後方約18.2公尺處。
        綜上，足認乙○○所駕自小客車未與右前方甲○○所
          其騎乘機車保持行車安全距離。
      2.被告乙○○自小客車有未保持行車安全間隔之疏失：
        依據道路交通安全規則第101 條之規定得知「後車超
          越前車時，應於『前車左側保持半公尺以上之間隔超
          過』」。因此，告訴人甲○○機車於超越丙○○停放
          於路邊自小客車時，應至少保持半公尺以上之間隔。
          而被告乙○○自小客車跟車於甲○○機車之左後方時
          ，也至少應保持半公尺以上之間隔。
        依據偵查卷第12頁警繪草圖、第40頁警繪現場圖可知
          ，被告乙○○自小客車終止時，車身與車道邊線平行
          ，右側車身與丙○○小客車左側車身之間隔約為2.1
          公尺（1.6 公尺+0.5公尺=2.1公尺）。
        由於機車車身（含騎士之身體）之最大寬度約為0.8
          公尺，因此被告乙○○駕駛自小客車於告訴人甲○○
          機車之左後方行駛，在未保持行車安全距離的情況下
          ，當發現丙○○自小客車車門微啟的狀態時（估計約
          開啟0.3 公尺），被告乙○○自小客車右側車身與陳
          沄宜小客車左側車身之間隔至少應保持2.1 公尺（0.
          5+0 .8+0.3+0.5=2.1）以上之間隔，才能安全跟車或
          超越。
        「乙○○自小客車右側車身」與「丙○○小客車左側
          車身」實際上之間隔最多約為2.1 公尺，業如前開
          所述，而行車安全上所需要之間隔至少應保持2.1 公
          尺以上；因此，足認被告乙○○自小客車與右前方之
          甲○○機車未保持行車安全間隔。
    ３綜上調查，本件告訴人甲○○騎乘上開機車行駛於車道上
      ，見丙○○停放在路邊之上揭自小客車，不知何故開啟，
      被告乙○○駕駛自小客車未保持隨時可以煞停之之行車安
      全距離及兩車併行之間隔，緊跟在甲○○騎乘之機車後方
      行駛，致使甲○○騎乘機車不敢貿然向左閃避，因而甲○○右腳撞擊丙○○所有停放於路邊之自小客車之左側車門
      門角並倒地，致使告訴人受有上述傷害，是被告乙○○駕
      駛自小客車未保持隨時可以煞停之行車安全距離及兩車併
      行之間隔，被告又係1 領有駕駛執照之人，應有能力為該
      應變措施，依照當時情形，且依當時情形天候晴、夜間有
      照明、路面乾燥無缺陷、無障礙物、視距良好，並無不能
      注意之情形，被告應注意，能注意，卻疏未注意採取應有
      之作為，其有過失甚明。而前述中央警察大學95年2 月15
      日校鑑科字第0940000938號函檢送之鑑定書，亦同此認定
      ，有該鑑定書1 份附卷可稽。再告訴人甲○○確因本件車
      禍傷害，業如前述，是告訴人之傷害與被告之上開過失行
      為間實有相當因果關係。至於丙○○停放路邊之自小客車
      ，則依丙○○小客車「正在關閉車門」或「車門開著」之
      狀態而定，然不論丙○○是否需負過失責任，均無法解免
      被告上述過失之責任。是本件被告應負之主要肇事責任，
      應予敘明。
  (四)綜上各情所述，告訴人確係因本件交通事故受有上述傷害，
    被害人所受傷害與被告之過失行為間，亦具有相當因果關係
    ，已如前述。被告否認過失之辯解，核屬臨訟飾卸之詞，不
    足採信。被告之過失犯行，洵堪認定。
二、核被告所為，係犯刑法第284 條第1 項前段之過失傷害罪。
    被告肇事後，主動向前來處理之警員張博清自首肇事，業經
    證人張博清於審理中證述屬實，應依刑法第62條前段規定，
    減輕其刑。爰審酌被告行經前揭路段，未能注意車前狀況，
    保持隨時可以煞停之之行車安全距離及兩車併行之間隔之過
    失情形，被害人並因被告之過失而受有嚴重傷害，造成告訴
    人輕度肢體障礙，有中華民國殘障手冊影本1 紙在卷可稽，
    造成告訴人可能無法生育，對告訴人家庭造成極大的損害，
    且迄未與告訴人達成民事和解，及犯後否認之態度等一切情
    狀，量處如主文所示之刑，並諭知易科罰金之折算標準。
據上論斷，應依刑事訴訟法第452 條、第299 條第1 項前段，刑
法第284 條第1 項前段、第62條前段、第41條第1 項前段，罰金
罰鍰提高標準條例第1 條前段、第2 條，判決如主文。
本案經檢察官廖先志到庭執行職務。
中    華    民    國    95    年    6     月    30    日
                        臺灣桃園地方法院交通法庭
                            審判長法  官  游紅桃
                                  法  官  王美玲
                                  法  官  黃永定
上正本證明與原本無異。
如不服本判決，應於判決送達後10日內向本院提出上訴狀。
                                  書記官  施春祝
中    華    民    國    95    年    6     月    30    日
附錄本案論罪科刑法條：
刑法第284條
I因過失傷害人者，處6 月以下有期徒刑、拘役或500 元以下罰
  金，致重傷者，處1 年以下有期徒刑、拘役或500 元以下罰金
  。
II從事業務之人，因業務上之過失傷害人者，處1 年以下有期徒
  刑、拘役或1 千元以下罰金，致重傷者，處3 年以下有期徒刑
  、拘役或2 千元以下罰金。


司法院資訊處製作；財團法人民間司法改革基金會備份。
